臺灣臺南地方法院刑事判決
109年度交易字第277號
公  訴  人  臺灣臺南地方檢察署檢察官
被      告  紀權展



            尤彥智



上  一  人
選任辯護人  嚴庚辰律師
            嚴奇均律師
上列被告因過失傷害案件，經檢察官提起公訴（108年度偵字第9
788號），本院判決如下：
    主  文
紀權展犯過失傷害罪，處拘役伍拾日，如易科罰金，以新臺幣壹
仟元折算壹日。
尤彥智犯過失傷害罪，處有期徒刑參月，如易科罰金，以新臺幣
壹仟元折算壹日。
    事  實
一、紀權展於民國108年2月17日22時35分許，騎乘車牌號碼000－
    0000號普通重型機車，沿臺南市六甲區台1線公路由南往北
    行駛，途經該路段與174線公路交岔路口時，本應注意機車
    行駛至交岔路口，其轉彎，應依標誌或標線之規定行駛，
　　而依當時天候晴、夜間有照明、柏油路面、路面乾燥、無缺
    陷、無障礙物、視距良好，並無不能注意之情事，其行向之
    交岔路口設有兩段方式進行左轉之標誌，竟疏未注意，未依
    兩段方式進行左轉，即逕行左轉，適有尤彥智駕駛車牌號碼
    000－0000號自用小客車，搭載乘客李怡緻，沿台1線公路由
    北往南直行至上開路口，本應注意注意車前狀況，且行車速
    度，應依速限標誌或標線之規定，卻疏於注意車前狀況，貿
    然超速行駛進入上開路口，雙方見狀，閃、煞皆已不及，兩
    車遂發生碰撞，致紀權展受有右側脛骨幹開放性骨折、左手
    橈骨閉鎖性骨折、左手肘擦挫傷、雙膝擦挫傷之傷害；尤彥
    智受有左膝部挫傷之傷害；李怡緻則受有右手部扭傷、右胸
    部挫傷之傷害。紀權展、尤彥智於肇事後，報案人或勤務中
    心轉來資料未報明肇事人姓名，處理人員前往現場處理時，
    紀權展、尤彥智在場，並均當場承認為肇事人，自首並願接
    受裁判。
二、案經李怡緻、紀權展、尤彥智訴由臺南市政府警察局麻豆分
    局移送臺灣臺南地方檢察署檢察官偵查起訴。
    理  由
壹、證據能力部分：
    按被告以外之人於審判外之陳述，雖不符刑事訴訟法第159
    條之1至第159條之4之規定，而經當事人於審判程序同意作
    為證據，法院審酌該言詞陳述或書面陳述作成時之情況，認
    為適當者，亦得為證據，刑事訴訟法第159條之5第1項定有
    明文。查：檢察官、被告尤彥智之辯護人、被告紀權展、尤
    彥智對於本判決所引用其他審判外之言詞或書面陳述，均同
    意有證據能力（見交易卷第97頁、第246頁），本院審酌該
    具有傳聞證據性質之證據，其取得過程並無瑕疵，與待證事
    實具有關聯性，證明力非明顯過低，以之作為證據係屬適當
    ，認俱有證據能力。
貳、認定犯罪事實所憑之證據及理由：
　　①被告紀權展於本院審理時，坦認於前揭時、地發生車禍及
　　其有未依兩段方式進行左轉之過失，然否認有何過失傷害犯
    行，辯稱：尤彥智是大車，我是騎機車，我沒有辦法對於車
    內的人造成傷害，我認為他們的傷不是車禍造成等語（見交
    易卷第245頁、第256頁）。②被告尤彥智於本院審理時否認
    有何過失傷害犯行，辯稱：我的行向是綠燈，我超速不超速
    ，反應時間都來不及，他出現在我車道面前只有1、2秒，我
    跟本來不及反應，我已經盡力煞車，我能做都做了等語（見
    交易卷第256頁、第257頁）。③被告尤彥智之辯護人則以：
    肇事地點路口那麼大，一般人會兩段式轉彎，被告尤彥智無
    法預料紀權展會突然轉過來，而本案不論檢察官勘驗或是逢
    甲大學鑑定意見，均認為被告尤彥智超速約6至7公里，此稍
    微超速不會影響反應時間及反應距離，亦即被告尤彥智無法
    避免本件車禍，故被告尤彥智超速僅是單純違規，被告尤彥
    智之超速與紀權展之傷害結果間，無因果關係，應對被告尤
    彥智為無罪之諭知等詞，為被告尤彥智置辯。經查：
一、被告紀權展於前揭時、地，騎乘上開機車，未依兩段方式進
    行左轉，即逕行左轉，適有被告尤彥智駕駛上述自用小客車
    ，搭載乘客李怡緻，沿台1線公路由北往南直行至該路段與1
    74線公路交岔口，兩車遂發生碰撞，致紀權展受有右側脛骨
    幹開放性骨折、左手橈骨閉鎖性骨折、左手肘擦挫傷、雙膝
    擦挫傷之傷害；尤彥智受有左膝部挫傷傷害等情，為被告紀
    權展、尤彥智所不否認（見易字卷第255頁至第256頁），且
    有臺南市政府警察局麻豆分局道路交通事故現場圖、道路交
    通事故調查表㈠、㈡、紀權展之奇美醫療財團法人柳營奇美醫
    院（下稱柳營奇美醫院）診斷證明書各1份、現場及車輛照
    片18張附卷可稽，應堪認定為真。
二、被告紀權展、尤彥智及被告尤彥智之辯護人以前詞置辯，故
    本案有疑義，應予審究者，厥為：㈠被告尤彥智對於本件車
    禍，有無過失？㈡被告紀權展前揭過失行為，是否造成尤彥
    智、李怡緻受有前揭傷勢？本院說明得心證之理由如下：
㈠、被告尤彥智對於本件車禍，有無過失？
１、證人紀權展於警詢時證稱：我當時行駛台一線南往北，騎在
    慢車道上，來到路口台一線已為綠燈，我就打左方向燈左轉
    ，騎到路口過半的地方，看到右側有強光，我立即停車，腳
    踩到地上時，對方就開過來，把我撞倒受傷；我騎到路口中
    間，約60至70公尺看到對方，當時被對方車燈強光影響，我
    才停車；對方事發當時有無注意車速等語（見警卷第2頁至
    第3頁）。 
２、①由警方翻拍被告尤彥智所駕駛車輛之行車紀錄器照片上，有
    關時速紀錄，可知被告尤彥智駕車行經該交岔路口前，時速
    均顯示在63公里至64公里間，有照片4張存卷可查（見警卷
    第55頁至第56頁）。②經檢察官勘驗被告尤彥智之行車紀錄
    器，並計算被告尤彥智之行車速度，內容為：『被告當時 經
    過16格影像（即經過時間為1/30xl6=0.5333秒），行駛 距
    離10m（車道線為白虛線，線段長四公尺，間距六公尺，道
    路交通標誌標線號誌設置規則第182條），換算當時被告 車
    速為67.5kmh（10/0.5333=18.75公尺/秒=67.5公里/小時 ）
    』，有檢察官勘驗紀錄1份附卷可查（見偵卷第71頁）。③本
    院委請逢甲大學鑑定本案車禍之肇事原因，亦認為：依據被
    告尤彥智車輛之行車紀錄器錄影畫面之右下方，顯示 肇事
    前之車速為63-64kph，紀權展所騎乘機車撞擊後倒地 之刮
    地痕跡，推估計算被告尤彥智之車碰撞後可能之車速 為61.
    78~68.3kph及以被告尤彥智車輛之行車紀錄器錄影畫 面行
    駛於台一線内側（第一）快車道北向南行駛，擷取接 近肇
    事處（路口）停止線前4組車道線，共約40公尺，推估 計算
    其肇事前之均車速約為66kph等情，有逢甲大學110年3月30
    日逢建字第1100006242號函暨檢附之車輛行車事故鑑定研究
    中心行車事故鑑定報告書1份在卷可查（見交易卷第143頁至
    第223頁，特別是第189頁）。④何況，被告尤彥智於警詢時
    亦供稱：當時時速60幾公里乙節（見警卷第6頁）。是以由
    上開行車紀錄器顯示之時速、檢察官之勘驗、逢甲大學之鑑
    定，佐以被告尤彥智於警詢時之供述，堪認被告尤彥智駕車
    行經本案車禍之交岔路口時，時速已逾60公里之事實。⑤本
    案事故地點限速為時速60公里乙節，亦有上述道路交通事故
    現場圖、道路交通事故調查表㈠各1份可憑（見警卷第19頁至
    第21頁）。是以被告尤彥智駕車行經該肇事地點之交岔路口
    時，已是超速乙節，應堪認定。　　
３、按行車速度，依速限標誌或標線之規定；汽車行駛時，駕駛
    人應注意車前狀況及兩車並行之間隔，並隨時採取必要之安
    全措施，不得在道路上蛇行，或以其他危險方式駕車，此道
    路交通安全規則第93條第1項、第94條第3項定有明文。查：
　　被告尤彥智考領有小型車普通駕駛執照乙節，有證號查詢汽
    車駕駛人資料1份存卷可查（見警卷第65頁），對於上開規
    定自難諉為不知，且當時天候晴、夜間有照明、柏油路面、
    路面乾燥、無缺陷、無障礙物、視距良好，並無不能注意之
    情事，亦有道路交通事故調查表㈠可查。
４、復觀之逢甲大學鑑定報告書所檢附被告尤彥智所駕駛車輛之
    行車紀錄器照片（見交易卷第195頁至第209頁），其中①由
    圖38照片（見交易卷第207頁第三張照片），可知紀權展所
    騎乘機車之大燈明顯出現於對向慢車道之影像中；②由圖39
    照片（見交易卷第208頁第一張照片），可知紀權展所騎乘
    機車之大燈出現於對向立桿右側之影像中；③由上開二張照
    片可知，紀權展已有騎車欲逕行左轉之跡象，而圖39照片中
    ，並無障礙物，被告尤彥智理應可觀察到紀權展騎車往快車
    道行駛之影像，且當時被告尤彥智距離本案交岔路口尚約20
    公尺（兩組車道線之距離，車道線為白虛線，線段長四公尺
    ，間距六公尺，道路交通標誌標線號誌設置規則第182條）
    ，距離不短，且該處亦接近交岔路口，然被告尤彥智卻未減
    速之跡象。
５、再者，被告尤彥智每週會行經本案交岔路口多次乙節，業經
    被告尤彥智於本院審理時供述在卷，益證被告尤彥智知悉該
    處有一交岔路口；而由前揭現場圖可知紀權展行向有「左轉
    專用道」，足認會有車輛在本案交岔路口左轉，縱然被告尤
    彥智之行向為綠燈，但被告尤彥智行經本案交岔路口，亦應
    注意車前狀況，有無違規左轉之車輛，是以被告尤彥智對於
    紀權展騎車違規左轉，有預見之可能性存在，然被告尤彥智
    卻疏於注意車前狀況，超速欲通過本案交岔路口，顯有過失
    甚明。
６、而紀權展卻因本件車禍，受有右側脛骨幹開放性骨折、左手
    橈骨閉鎖性骨折、左手肘擦挫傷、雙膝擦挫傷之傷害，送柳
    營奇美醫院急診，有柳營奇美醫院出具之診斷證明書1份附
    卷可查（見警卷第13頁），足認被告尤彥智前揭駕車之過失
    行為與紀權展之前揭傷害間，具有相當因果關係。
７、至辯護人爰引逢甲大學前揭鑑定報告之結論，主張被告尤彥
    智超速僅係單純違規，並無過失之見解。然：
⑴、按①汽車駕駛人對於防止危險發生之相關交通法令之規定，業
    已遵守，並盡相當之注意義務，以防止危險發生，始可信賴
    他人亦能遵守交通規則並盡同等注意義務。若因此而發生交
    通事故，方得以信賴原則為由免除過失責任，最高法院84年
    台上字第5360號判決意旨、109年度台上字第91號判決意旨
    可資參照。②汽車駕駛人行車時固得信賴他人亦為遵守交通
    規則之行為，於他人之不適當行為肇生侵害法益結果時，得
    主張免除自身責任，惟此信賴原則，於行為人違反交通規則
    時即無適用之餘地。又行車速限，係考量道路設施、路況、
    環境、通行目的及保障交通參與者安全等係數後制定，超速
    行車，將延長駕駛人於反應時間內之行車距離，並增加兩車
    撞擊力量，導致損害加重（臺灣高等法院暨所屬法院83 年
    法律座談會刑事類第12號）。
⑵、被告尤彥智駕車行經本案交岔路口有超速之事實，業經認定
    如前，而超速行車，將使駕駛人視野變小，延長駕駛人於反
    應時間內之行車距離，導致疏於注意車前狀況，並增加兩車
    撞擊力量，導致損害加重；又觀之本案雙方車損並不嚴重，
    有車損照片14張可憑（見交易卷第165頁至第177頁），足認
    被告尤彥智於速限內駕車，該速度當可注意到車前狀況，以
　　避免本案車禍之發生。何況，被告尤彥智已有超速之違規甚
    明，且本案交岔路口為被告尤彥智經常行駛之處，被告尤彥
    智有預見車輛會左轉之可能，此與一般主張信賴原則保障者
    ，如路旁突然衝出來，導致毫無任何違規之駕駛人無法避免
    者不同，辯護人實難爰引逢甲大學前揭鑑定報告，遽對被告
    尤彥智為有利之認定。
㈡、被告紀權展前揭過失行為，是否造成尤彥智、李怡緻受有前
　  揭傷勢？　　
１、按機車行駛至交岔路口，其轉彎，應依標誌或標線之規定行
    駛，道路交通安全規則第99條第2項定有明文。查：被告紀
    權展考領有普通重型機車駕照乙節，有證號查詢機車駕駛人
    資料1份在卷可憑（見警卷第61頁），被告紀權展應知悉上
    開規定，且其行向有應依兩段方式進行左轉之標誌，有現場
    照片2張附卷可考（見交易卷第213頁），然如前所述，當時
    並無不能注意之情事，被告紀權展卻疏於注意，未兩段式左
    轉，而逕行左轉，應有過失；又臺南市政府車輛行車事故鑑
    定委員會、臺南市政府車輛行車事故鑑定覆議委員會、逢甲
    大學之鑑定意見，均認為被告紀權展騎車未依規定兩段式左
    轉之肇事因素（見偵卷第26頁、第50頁、交易卷第217頁）
    。
２、尤彥智、李怡緻於本件車禍後，因受有事實欄所載傷勢，與
    被告紀權展同樣送柳營奇美醫院等情，有柳營奇美醫院出具
    尤彥智、李怡緻之診斷證明書各1份附卷可稽（見警卷第15
    頁、第17頁）；觀之尤彥智所受之傷勢為左膝部挫傷之傷害
    ；而李怡緻則受有右手部扭傷、右胸部挫傷之傷害。佐以尤
    彥智當時超速行駛，見被告紀權展違規左轉，而緊急煞車，
    因慣性定律，將導致尤彥智、李怡緻身體向前碰撞，受有前
    揭傷勢，亦與常情相符。被告紀權展空言否認尤彥智、李怡
    緻之傷勢，實難採信。
３、綜上，被告紀權展騎車之過失行為，與尤彥智、李怡緻所受
    之前揭傷勢間，具有相當因果關係。　　
㈢、①臺南市政府車輛行車事故鑑定覆議委員會對於被告尤彥智超
    速為何不是過失、及臺南市政府車輛行車事故鑑定委員會認
    定被告尤彥智有未注意車前狀況，為何不採之理由，均隻字
    未提，遽認被告尤彥智無肇事因素，本院無法據此形成對被
    告尤彥智有利之心證。②逢甲大學之鑑定意見，漏未斟酌雙
    方車損，以判定被告尤彥智車輛之性能，在未超速之情況下
    ，可否避免碰撞，而認定被告尤彥智僅是違規，本院亦難因
    此對被告尤彥智為有利之認定。　　
三、參諸上情，被告紀權展、尤彥智所辯，及辯護人為被告尤彥
    智之辯護均難採認，故本件事證明確，被告紀權展、尤彥智
    之犯行均堪認定，咸應依法論科。
參、論罪科刑：
一、按行為後法律有變更者，適用行為時之法律，刑法第2條第1
    項前段定有明文。查：「因過失傷害人者，處6月以下有期
    徒刑、拘役或500元以下罰金」，修正前刑法第284條第1項
    前段定有明文。本案被告紀權展、尤彥智行為後，刑法第28
    4條前段修正為（108年5月29日修正公布，同年月31日起生
    效）「因過失傷害人者，處1年以下有期徒刑、拘役或10萬
    元以下罰金」，修正後之過失傷害罪法定刑，重於修正前所
    規定者，依刑法第2條第1項前段之規定，自應適用本案被告
    紀權展、尤彥智行為時，即修正前之過失傷害罪論處之。
二、核被告紀權展、尤彥智所為，均係犯修正前刑法第284條第1
    項之過失傷害罪。被告紀權展以一過失行為致尤彥智、李怡
    緻2人受傷，係一行為觸犯數罪名，為同種想像競合犯，應
    依刑法第55條規定，從一過失傷害罪處斷。
三、被告紀權展、尤彥智於肇事後，報案人或勤務中心轉來資料
    未報明肇事人姓名，處理人員前往現場處理時，被告紀權展
    、尤彥智在場，並均當場承認為肇事人，自首而接受裁判等
    情，有臺南市政府警察局麻豆分局交通分隊道路交通事故肇
    事人自首情形紀錄表2份在卷可稽（見警卷第33頁、第35頁
    ），是以被告紀權展、尤彥智對於未經發覺之犯罪自首而接
    受裁判，俱依刑法第62條前段之規定，減輕其刑。
四、本院審酌被告紀權展、尤彥智均考領有駕駛執照，行車理應
    遵守交通安全規則，以維自身及使用道路之人、車安全；而
    本案被告紀權展違規左轉之過失程度，較被告尤彥智為大，
    但被告尤彥智之過失卻造成紀權展受有較重之傷勢；被告紀
    權展之過失行為亦肇致尤彥智、李怡緻兩人受傷，且雙方之
    精神上所受之驚嚇甚大，是以被告紀權展、尤彥智互有量刑
    輕重之差別。再者，本院考量被告紀權展、尤彥智兩人之犯
    後態度；兼衡以被告紀權展、尤彥智兩人並無刑案前科之素
    行，有臺灣高等法院被告前案紀錄表2份在卷可查；又雙方
    迄今仍無法獲得彼此之諒解等一切情狀，各量處如主文所示
    之刑。復思以被告紀權展、尤彥智於本院審理時自承之智識
    程度及家庭狀況，分別諭知如主文所示之易科罰金折算標準
    。
據上論斷，應依刑事訴訟法第299條第1項前段，刑法第2條第1項
前段、修正前刑法第284條第1項、第41條第1項前段、第62條前
段、第55條前段，刑法施行法第1條之1第1項、第2項前段，判決
如主文。
本案經檢察官陳于文提起公訴；檢察官盧駿道到庭執行職務。
中　　華　　民　　國　　110 　年　　5 　　月　　31　　日
                  刑事第十三庭  法  官  陳川傑
以上正本證明與原本無異。
如不服本判決應於收受本判後20日內向本院提出上訴書狀，並應
敘述具體理由。其未敘述上訴理由者，應於上訴期間屆滿後20日
內向本院補提理由書狀（均須按他造當事人之人數附繕本）「切
勿逕送上級法院」。
                                 書記官  鄭佩玉
中　　華　　民　　國　　110 　年　　5 　　月　　31　　日
附錄本案論罪科刑法條全文
修正前刑法第284條
因過失傷害人者，處6月以下有期徒刑、拘役或500元以下罰金，
致重傷者，處1年以下有期徒刑、拘役或500元以下罰金。
從事業務之人，因業務上之過失傷害人者，處1年以下有期徒刑
、拘役或1000元以下罰金，致重傷者，處3年以下有期徒刑、拘
役或2000元以下罰金。